# 请教陈老师：反向收购的合并报表

提问人：liaowenjia 时间：2015-05-28 22:17:33
假设：A是上市公司（净壳，不构成企业合并），B是非上市公司，B的大股东是P占66%，其他股东34%，A发行权益工具收购B100%的股权，B的股东全部成为A的股东，此项业务构成反向收购，B是会计上的收购方，A是会计上的被收购方。
问题： 1 、按财会函[2008]60号文中的权益性交易原则处理，是否意味着在编制A、B的合并报表时，不会确认商誉或者损益，A、B均按账面价值合并就可以了。 2 、在P的合并报表层面，是不是也当成不丧失控制权的情况下，母公司减持子公司股份来处理，即也是权益性的交易。
谢谢陈老师百忙之中予以指点。

回答人：chenyiwei
1 、B原有的资产和负债，虽然不构成业务，但在重组后的上市公司合并报表中需按公允价值入帐，不能直接按账面价值。 2 、可以这样理解。P相当于让渡了其在A中的部分权益以获取流通权。

提问人：zhs7403 时间：2015-05-29 09:04:15
陈老师,您的第二问题的回答,我理解是否是让渡的其在A中的部分权益与A中的流通权市价的差走资本公积股本溢价?

回答人：chenyiwei
流通权本身是没有市价的，也不能单独确认为资产。所以在P的合并报表层面，应按放弃的在A中的权益与通过重组获得的在B的原有可辨认净资产公允价值份额之间的差额作为取得流通权的对价，在合并报表层面冲减资本公积。

提问人：liaowenjia 时间：2015-05-29 11:36:26
在国际会计准则下也可以这么处理么？

回答人：chenyiwei
IFRS下对此类净壳重组的会计处理没有明确规定，有观点认为应将该重组差额计入当期费用。但我个人认为还是像国内准则这样的计入权益更加恰当。

提问人：liaowenjia 时间：2015-05-29 17:57:57
陈老师，还有两个问题： 1 、关于合并日，虽然收购已经完成，但后续还要恢复流通股的比例才能复牌，如果不成功的话，整个交易会被打回原形，基于这种情况，合并日可否定在复牌日。 2 、关于借壳上市的费用，是否可以资本化？因为我理解会计上的收购方是没有发行股份的，所以所有上市费用都不能资本化，必须要费用化，您认为呢？谢谢！

回答人：chenyiwei
1 、建议考虑流通股的比例恢复是否不存在重大的法律和经济上的障碍，是否为基本确定可以实现的事项。 2 、虽然视作会计上购买方新发行了股份，但只有与新发股份直接相关的注册登记费等与发行环节直接相关的费用可资本化

提问人：呼叫帮助 时间：2017-02-26 11:56:31
陈版，原用上例，进行了修改， A是上市公司（构成企业合并），B是非上市公司，B的大股东是P占66%，其他股东34%，A发行权益工具收购B100%的股权，B的股东全部成为A的股东，此项业务构成反向收购，B是会计上的收购方，A是会计上的被收购方。请问：B公司在反向收购后合并报表时是否需要将因收购A具有商业实质而确认营业外收入？

回答人：chenyiwei
不可以。如果A构成业务，则确认商誉；如果A不构成业务，则按权益性交易处理。